臺灣高等法院臺中分院刑事裁定　　　　　96年度聲再字第82號
再審聲請人
即受判決人　甲○○
　　　　　　乙○○
　　　　　　丙○○
上　一　人
選任辯護人　王炯棻　律師
上列聲請人等因違反證券交易法案件，對於本院93年度金上訴字
第1948號，中華民國95年12月14日第二審確定判決（臺灣台中地
方法院92年度金重訴字第726號，起訴案號：臺灣台中地方法院
檢察署90年度偵字第18757號），聲請再審，本院裁定如下：
    主  文
再審之聲請駁回。
    理  由
一、聲請意旨略以：原有罪確定判決認定再審聲請人（下稱聲請
    人）甲○○、乙○○、丙○○等3人共同連續發行人於主管
    機關基於法律所發布之命令規定之財務報告之內容有虛偽之
    記載罪，無非以：「甲○○為中友百貨股份有限公司（下稱
    中友公司）前任董事長、現任總經理，對內綜理、監督或參
    與中友公司所有決策、業務之執行，對外代表中友公司，乙○○為中友公司副董事長，協助董事長綜理、監督或參與中
    友公司對內、對外所有決策、業務之執行，暨直接指揮財務
    部所有業務，丙○○為中友公司財務部（下設資金管理組、
    會計處）經理，主要負責資金管理組之資金調度，暨彙整關
    係企業之每日資金狀況與需求，3人均為受中友公司之委任
    而為中友公司處理事務之人，甲○○、丙○○2人且分別為
    商業會計法之商業負責人及經理人。甲○○、乙○○、丙○○3人為掩飾前開中友公司替中屋、中建及中傑公司背書保
    證（不包括購買中屋公司股票）情事，復基於故意遺漏會計
    事項不為記錄，致使財物報表發生不實之結果及依主管機關
    基於法律所發布之命令規定之財物報表之內容有虛偽記載之
    概括犯意聯絡，明知違背前開「上市上櫃公司背書保證處理
    要點」，中友公司86年5月制定之「背書保證作業程序」諸
    項規定，不僅未按月於每月10日前、或於事實發生之日起2
    日內辦理公告、申報、輸入股市觀測站【88年5月發生財物
    危機，財務部將上開背書保證情形作一完整正確資訊公告、
    申辦、輸入股市觀測站】，更進而於87年度財務報告、88年
    第1季財務報告之內容故意為不實、虛偽之記載，故意遺漏
    而不予適當揭露前揭背書保證資訊，迄88年5月間中友公司
    財報簽證查核會計師蕭珍琪提出不符規定之建議書，中友公
    司方改善等情為論據。惟查聲請人甲○○、乙○○、丙○○
    雖分別為中友公司之負責人、副董事長及財務部經理，然中
    友公司有關背書保證金額及貸放金額之公告係由另位財務部
    經理羅玉蕙負責，此有新發現之證物即中友公司財務部用印
    申請單十一紙可稽。由上開申請單所載內容可見自87年6月
    起中友公司之營業額、背書保證金額及貸放金額公告、申報
    ，其經辦人為張素鈴，單位主管為周慧貞，處室主管為羅玉
    蕙。至董事長、總經理、副總經理、部主管均未在該用印申
    請單上蓋章。是聲請人等3人就中友公司背書保證金額之公
    告及申報均未參與，自無任何故意遺漏、虛偽不實記載情事
    ，自難令聲請人三人擔負違反證券交易法第174條第1項第5
    款及商業會計法第71條第4款之罪責。上開新發現之證據，
    經審酌後，可認為確實足以動搖原確定判決，而為受判決人
    有利之判決，亦足以證明原確定判決所認定之事實為錯誤。
    爰依刑事訴訟法第420條第1項第6款之規定聲請再審云云。
二、按有罪之判決確定後，因發現確實之新證據，足認受有罪判
    決之人應受無罪、免訴、免刑或輕於原判決所認罪名之判決
    者，為受判決人之利益，得聲請再審，刑事訴訟法第420條
    第1項第6款固定有明文。然所謂發見確實之新證據，係指該
    證據於事實審法院判決前已經存在，為法院、當事人所不知
    ，不及調查斟酌，至其後始行發見，且就證據本身形式上觀
    察，固不以絕對不須經過調查程序為條件，但必須顯然可認
    為足以動搖原有罪確定判決，而為受判決人無罪、免訴、免
    刑或輕於原判決所認罪名之判決者為限。故受理聲請再審之
    最後事實審法院，應就聲請再審理由之所謂「新證據」，是
    否具備事實審判決前已經存在，為法院、當事人所不知，事
    後方行發見之「嶄新性」，及顯然可認足以動搖原有罪確定
    判決，應為無罪、免訴、免刑或輕於原判決罪名之「顯然性
    」二要件，加以審查，為判斷應否准予開始再審之準據（最
    高法院93年度台抗字第98號裁定參照）。
三、經查：聲請人等3人所提出之上開用印申請單申請日期分別
    為87年7月8日、同年8月7日、同年9月9日、同年10月7日、
    同年11月9日、同年12月9日、88年1月8日、同年2月9日、同
    年3月8日、同年4月8日、同年5月7日，雖均屬於事實審法院
    判決（95年12月14日）前已存在之證據。惟依據「上市上櫃
    公司背書保證處理要點」第5、6點、中友公司86年5月制定
    之「背書保證作業程序」第7、8條規定，中友公司應於每月
    10 日前將上月份背書保證餘額，併同營業額按月公告，並
    檢附公告報紙辦理申報，對單一企業背書保證金額達1000萬
    元以上且對其背書保證金額、長期投資金額及資金貸放金額
    合計數達公司最近期財務報表淨值百分之三十以上者，應於
    特定事實發生之日起2日內辦理相關資料之公告申報，並輸
    入股市觀測站、向證管會申報、抄送臺灣證券交易所股份有
    限公司、財團法人中華民國證券櫃檯買賣中心（下稱櫃買中
    心）、財團法人中華民國證券暨期貨市場發展基金會及臺北
    市、高雄市證券商業同業公會。準此，中友公司依規定對前
    揭事項有公告、申報之義務，而聲請人甲○○為中友公司之
    前任董事長、現任總經理，對內綜理、監督或參與中友公司
    所有決策、業務之執行，對外代表中友公司；聲請人乙○○
    為中友公司之副董事長，協助董事長綜理、監督或參與中友
    公司對內、對外所有決策、業務之執行，暨直接指揮財務部
    所有業務；聲請人丙○○為中友公司之財務部經理，主要負
    責資金管理組之資金調度，暨彙整關係企業之每日資金狀況
    與需求，是聲請人等3人對上開規定均難諉為不知情。至上
    開用印申請單僅係中友公司內部財務部承辦人員，對公司已
    決策之事項程序上依規定申請用印之用，縱聲請人等3人未
    於該申請用印單上蓋章或簽名，但僅能證明其3人未知有申
    請用印之情事，並無法阻卻其3人上開故意遺漏、虛偽不實
    記載等罪責之成立，故尚難據為聲請人等3人有利之認定，
    換言之，並不足以動搖原確定判決，而為聲請人無罪、免訴
    、免刑或輕於原判決所認罪名之判決，核與刑事訴訟法第42
    0條第1項第6款所定聲請再審之要件不符。至聲請人丙○○
    另提出之中友公司87年度財務報告影本，業經原確定判決審
    酌，並非於事實審法院判決前已經存在，為法院、當事人所
    不知，亦與上開聲請再審之要件不合。是聲請人等3人之聲
    請再審，並無理由，應予駁回。
四、據上論結，應依刑事訴訟法第434條第1項，裁定如主文。
中　　華　　民　　國　　96　　年　　5 　　月　　30　　日
            刑事第八庭  審判長法  官  羅  得  村
                              法  官  陳  宏  卿
                              法  官  劉  榮  服
上列正本證明與原本無異。
如不服本裁定，應於裁定送達後五日內向本院提出抗告狀。
                              書記官  周  巧  屏
中　　華　　民　　國　　96　　年　　5 　　月　　30　　日
